【裁判字號】    98,台上,7615
【裁判日期】    981217
【裁判案由】    違反毒品危害防制條例
【裁判全文】
最高法院刑事判決            九十八年度台上字第七六一五號
上  訴  人  乙○○
選任辯護人  王展星律師
上  訴  人  甲○○
上列上訴人等因違反毒品危害防制條例案件，不服台灣高等法院
台中分院中華民國九十八年十月六日第二審判決（九十八年度上
訴字第一二一四號，起訴案號：台灣台中地方法院檢察署九十七
年度偵字第二七二九三、二九０八二、二九一五三號），提起上
訴，本院判決如下：
    主  文
上訴駁回。
    理  由
按刑事訴訟法第三百七十七條規定，上訴於第三審法院，非以判
決違背法令為理由，不得為之。是提起第三審上訴，應以原判決
違背法令為理由，係屬法定要件。如果上訴理由書狀並未依據卷
內訴訟資料，具體指摘原判決不適用何種法則或如何適用不當，
或所指摘原判決違法情事，顯與法律規定得為第三審上訴理由之
違法情形，不相適合時，均應認其上訴為違背法律上之程式，予
以駁回。本件原審經審理結果，認為上訴人乙○○、甲○○（下
稱上訴人等二人）有如原判決事實欄所載乙○○單獨販賣第一級
毒品海洛因予于鴻龍二次（即原判決附表〈下稱附表〉一編號二
、三部分）、甲○○單獨販賣海洛因予于鴻龍一次（即附表一編
號一部分），及其二人共同販賣海洛因、第二級毒品甲基安非他
命予高志昌各一次（即附表一編號四、五部分）等犯行，罪證均
明確，因而撤銷第一審關於乙○○所犯附表一編號二、三部分之
科刑判決，改判論乙○○以販賣第一級毒品二罪，均累犯，各處
有期徒刑拾伍年貳月；及均為相關從刑之宣告。另維持第一審關
於論乙○○以共同販賣第一級毒品罪，累犯，處有期徒刑拾伍年
肆月，及為相關從刑之宣告；又共同販賣第二級毒品罪，累犯，
處有期徒刑柒年肆月。論甲○○以販賣第一級毒品罪，累犯，處
有期徒刑拾伍年肆月；又共同販賣第一級毒品罪，處有期徒刑拾
伍年貳月；及均為相關從刑之宣告；又共同販賣第二級毒品罪，
處有期徒刑柒年貳月部分之判決，駁回上訴人等二人該部分在第
二審之上訴（乙○○另被訴如附表二編號五至七所示販賣海洛因
部分，及甲○○被訴如附表二編號一、二所載販賣甲基安非他命
、如附表二編號三、四所示販賣海洛因部分，均經原審撤銷第一
審關於各該部分之科刑判決，改判諭知各該部分均無罪確定）。
並就乙○○上開撤銷改判及駁回上訴部分所處之主刑，定其應執
行之刑為有期徒刑拾陸年陸月；甲○○上開駁回上訴部分所處之
主刑，定其應執行之刑為有期徒刑拾陸年。已詳敘調查、取捨證
據之結果及憑以認定犯罪事實之心證理由；對於上訴人等二人否
認犯行之供詞及其等所辯各語認非可採，亦經論述指駁。從形式
上觀察，原判決關於此部分尚無足以影響判決結果之違法情形存
在。乙○○上訴意旨略稱：（一）附表一編號二、三部分，乙○
○於原審辯稱：係伊與證人于鴻龍一起去拿毒品，而非將毒品賣
給于鴻龍等詞。于鴻龍於第一審亦證稱：伊於民國九十七年九月
、十月間所施用之海洛因係與乙○○合資購買等語，足認乙○○
僅有轉讓毒品犯行。至于鴻龍經檢察官詰問：何以不於偵訊時表
明係與乙○○合資購買？其沈默以對，然此係因恐自陷於罪，而
採取緘默之正常反應，況于鴻龍於警詢、偵訊時指證乙○○販賣
海洛因之陳述，係因受到減輕刑期之利誘，並非可採。原審執為
認定乙○○販賣海洛因予于鴻龍之依據，有違經驗等證據法則。
（二）附表一編號四部分，證人高志昌於偵訊時證稱：伊於九十
七年十月五日下午四、五時許，在甲○○住處，以新台幣（下同
）六千元之價格向其購買海洛因一包等語。高志昌既未向乙○○
購買毒品，又未指稱乙○○於其購買毒品時在場，足認乙○○未
販賣毒品予高志昌。至證人即高志昌之女友傅淑君於偵訊時雖證
稱：高志昌於九十七年十月五日下午到甲○○住處，向上訴人等
二人購買海洛因，該次購買毒品係高志昌去買的云云。然因買賣
毒品過程並非其親身經歷，該部分之證詞屬傳聞證據之性質，自
不可採。再者，原審引用乙○○與高志昌間九十七年十月五日十
四時二十三分之通訊監察譯文為補強證據，然高志昌於警詢時已
陳稱：該次通話內容係乙○○問伊有無情趣手銬，伊有借給他。
伊購買毒品時都是與甲○○交易，乙○○都會閃開，不在現場等
語。足見該次通訊監察譯文與被訴該次毒品交易無關，無從執為
補強證據，原審逕認乙○○有共同販賣海洛因予高志昌之犯行，
有調查職責未盡之違誤等語。甲○○上訴意旨略以：（一）依通
訊監察譯文觀之，乙○○既要求購毒者向其交付購毒款，而甲○
○係依乙○○指示交付毒品予購毒者，並未從中牟利，所為應構
成轉讓毒品罪，原判決論以共同販賣毒品罪，自有違誤。（二）
依證人即警員趙元君於原審之證詞，足證甲○○供出毒品來源，
因而破獲六件販毒案件，並皆已進入審理程序等情。原審未依（
修正前）毒品危害防制條例第十七條減輕其刑，有不適用法則之
違法。（三）甲○○已深切反省，且有女兒待其撫養，請鈞院從
輕量刑等詞。惟查：（一）採證認事、證據之取捨及證據證明力
之判斷，俱屬事實審法院之職權，苟無違背證據法則，自不能指
為違法。原判決認定乙○○確有販賣海洛因予于鴻龍二次（即附
表一編號二、三）之犯行，係依憑乙○○之部分自白（坦承：二
次接獲于鴻龍之來電，先後交付海洛因予于鴻龍，並當場各收受
現金一千元等情不諱）、證人于鴻龍於警詢、偵訊時之證言，及
參酌卷附通訊監察譯文等證據資料，以為論斷，並以乙○○否認
犯罪，辯稱：伊與于鴻龍一起去拿毒品，不是販賣毒品給于鴻龍
云云，係卸責之詞，不足採取。復敘明：乙○○於偵查中，檢察
官詢以同年十月十三日其與于鴻龍間之通訊監察譯文內容時，陳
稱：于鴻龍要伊拿毒品給他，當時伊有毒品，雙方在車上以一千
元交易等語。足認乙○○該次販賣海洛因予于鴻龍時，係直接以
當時所持有之海洛因販售，其二人並無一同向前手購買等情無訛
。至于鴻龍於第一審改稱：伊於九十七年九、十月間所施用之海
洛因是與乙○○合資購買，且皆為伊以電話聯繫乙○○後，乘坐
乙○○駕駛之車輛，一同到台中巿某處拿的云云。然于鴻龍究係
與乙○○合資購買，抑向乙○○購買，依于鴻龍於偵訊時指證乙
○○販賣海洛因之情形，已詳述其動機為希望破獲毒品來源時，
可以減輕刑期，並陳明確實有向上訴人等二人購買等語，于鴻龍
不可能將合資購買或係向乙○○購買，二者混淆，致無法說明清
楚。參以乙○○前揭偵訊之陳述，及于鴻龍於第一審經檢察官詰
問其何以不於偵查中表明與乙○○合資購買，及其先前於偵查中
之陳述是否不實等問題？亦二度沈默許久而未回答等情，因認于
鴻龍於第一審所為證詞之可信性不足，無從據為有利於乙○○之
認定等情。已依卷證說明審認、論駁綦詳，其推理論斷衡諸經驗
及論理等證據法則皆無違背，自不得任意指為違法。（二）原判
決係綜核證人高志昌於偵訊時指證確有向上訴人等二人購買海洛
因之證言，及證人傅淑君於偵訊時證稱：高志昌有於九十七年十
月五日下午前去甲○○之住處，向甲○○及乙○○購買海洛因等
情相互吻合，及乙○○所持用之0000000000號行動電
話與高志昌之0000000000號行動電話於九十七年十月
五日十四時二十三分許聯絡購毒事宜之通訊監察譯文等證據資料
，憑以認定乙○○確有附表一編號四犯行之論證。卷查傅淑君於
偵訊時證稱：「（最近一次向甲○○、乙○○拿取海洛因是何時
？）九十七年十月五號左右，當時也是高志昌出面處理的，他當
天是打給乙○○，然後去乙○○的租屋處拿取毒品，也有拿到毒
品。」等語（見他字第三八六八號卷第六八頁）。此部分係傅淑
君親身之體驗，尚非經由他人轉述得知之傳聞供述（陳述），原
判決經合法調查後，採用該證言，與證據法則無違。又原審既採
高志昌於偵訊時指證購買海洛因之證言，自已不採其於警詢所為
該次通話內容係乙○○問伊有無情趣手銬等不相容之陳述，此為
採證之當然結果，亦無乙○○上訴意旨所指調查職責未盡之違法
情形，執此指摘，仍非適法之上訴第三審理由。（三）乙○○上
訴意旨，就原判決論其以共同販賣第二級毒品罪刑（即附表一編
號五）部分，並未具體指摘不適用何種法則或如何適用不當，僅
泛指為違背法令，尤非適法之第三審上訴理由。（四）共同實行
犯罪行為之人，在合同意思範圍以內，各自分擔犯罪行為之一部
，相互利用他人之行為，以達其犯罪之目的者，即應對於全部所
發生之結果，共同負責；又共同正犯之成立，祇須具有犯意之聯
絡，行為之分擔，既不問犯罪動機起於何人，亦不必每一階段犯
行，均經參與（本院二十八年上字第三一一０號、三十四年上字
第八六二號判例意旨參照）。原判決已載述附表一編號四、五部
分，雖均由乙○○與高志昌以電話聯繫毒品交易，再由乙○○指
示甲○○將毒品依約交付高志昌，且第一次交易（即附表一編號
四）之六千元價金，其中五千元亦由甲○○於第二次交易時，始
向高志昌收取，則上訴人等二人間顯有販賣毒品之犯意聯絡，且
均參與販賣之構成要件行為，縱乙○○未實際參與毒品之交付及
價金之收取，甲○○未參與電話聯繫交易毒品部分犯行，仍無礙
於共同正犯之成立。並敘明如何憑以認定上訴人等二人有營利意
圖之理由。就該部分論甲○○以共同販賣第一級、第二級毒品罪
刑，於法並無不合。甲○○上訴意旨徒執其未從中牟利，應係構
成轉讓毒品罪名而為指摘，要非第三審上訴之合法理由。（五）
原判決業已敘明：甲○○於原審雖辯稱：確實有供出毒品來源云
云，並舉證人趙元君於原審證稱：甲○○確實有幫忙警方破獲毒
梟等語為憑，然觀之趙元君提出之資料，均無任何一筆與甲○○
所犯本件販毒之毒品來源有關，既無證據足資證明，自難援引修
正前毒品危害防制條例第十七條規定，減輕其刑等由（見原判決
第二二頁，理由乙、二）。甲○○上訴意旨（二）核係未依卷內
訴訟資料所為之指摘，顯非第三審上訴之合法理由。（六）其餘
上訴意旨，經核係置原判決所為明白論斷於不顧，仍持已為原判
決指駁之陳詞再事爭辯，及對於事實審法院取捨證據與自由判斷
證據證明力之職權行使，徒以自己之說詞，任意指摘，難認已符
合首揭法定之第三審上訴要件。其等上訴俱違背法律上之程式，
應予駁回。又本院既從程序上駁回上訴，甲○○所請諭知較輕之
刑，無從斟酌，附此敘明。
據上論結，應依刑事訴訟法第三百九十五條前段，判決如主文。
中    華    民    國  九十八  年   十二   月   十七   日
                      最高法院刑事第九庭
                          審判長法官  邵  燕  玲
                                法官  李  伯  道
                                法官  孫  增  同
                                法官  李  英  勇
                                法官  蔡  名  曜
      本件正本證明與原本無異
                                      書  記  官
中    華    民    國  九十八  年   十二   月  二十三  日
                                                    ｍ


司法院資訊處製作；財團法人民間司法改革基金會備份。
